【裁判字號】    90,上更(二),324
【裁判日期】    901031
【裁判案由】    毒品危害防制條例
【裁判全文】
臺灣高等法院臺南分院刑事判決           九十年度上更(二)字第三二四號     Ｃ
      上  訴  人
      即  被  告  甲  ○  ○
      指定辯護人  本院公設辯護人  丙  ○  ○
右上訴人因違反毒品危害防制條例案件，不服臺灣嘉義地方法院八十八年度訴字第七
０五號中華民國八十九年三月二日第一審判決（起訴案號：臺灣嘉義地方法院檢察署
八十八年度偵字第七三二五號），提起上訴，本院判決後，經最高法院第二次發回更
審，本院判決如左：
      主      文
原判決撤銷。
甲○○無罪。
      理      由
一、公訴意旨略以：被告甲○○於少年時曾因販賣安非他命，經臺灣嘉義地方法院於
    民國（下同）八十六年五月五日判處有期徒刑二年八月，緩刑三年，緩刑期中付
    保護管束確定，於緩刑期間內，猶不知悔改，竟意圖營利於八十八年七月間某日
    ，在其嘉義縣大林鎮大糖里十號住處，以每錢新台幣（下同）三千元之價格，向
    綽號「峰哥」之成年男子乙○○（現由檢察官另案追緝中）販入第二級毒品安非
    他命一錢後，再以五千元之價格，販賣予姓名、年籍不詳、綽號「明盧」之成年
    男子營利一次。於八十八年十一月二日下午三時許，經警持檢察官核發之搜索票
    執行搜索後，於其上開住所當場查獲第二級毒品安非他命淨重０‧一六公克、有
    第二級毒品安非他命殘留之吸食器一瓶及供販賣第二級毒品安非他命所用之電子
    磅秤一台、預備供販賣第二級毒品安非他命分裝用之空分裝袋五十個。案經嘉義
    縣警察局中埔分局移送臺灣嘉義地方法院檢察署檢察官偵查，因認被告涉有販賣
    第二級毒品安非他命之罪嫌云云。
二、訊據上訴人即被告甲○○否認其有上開犯行，辯稱：並未販賣第二級毒品安非他
    命予姓名、年籍不詳、綽號「明盧」之成年男子牟利，於警局係因遭刑求故而虛
    構其有販賣第二級毒品予該姓名、年籍不詳、綽號「明盧」之成年男子，且扣案
    之電子磅秤及空分裝袋亦非伊所有云云。
三、經查：
（一）按犯罪事實應依證據認定之，無證據不得推定其犯罪事實；又被告之自白，不
      得作為有罪判決之唯一證據，仍應調查其他必要之證據，以察其是否與事實相
      符，刑事訴訟法第一百五十四條、第一百五十六條第二項分別定有明文。又認
      定犯罪事實須依證據，是否可信更須參酌各方面之情形，尤不能以推測理想之
      詞，以為科刑判決之基礙；被告之自白，雖為證據之一種，但必與事實相符者
      為限，若其自白顯有疑義，而審理事實之法院，就其職權調查之所得，仍未能
      證明其自白確與事實相符者，自不得據為認定犯罪事實唯一之基礎；被告雖自
      白犯罪事實，如果提出反證證明其自白非真正事實者，在審理事實之法院，自
      不得置而不問。最高法院二十年度上字第九五八號、十八年度上字第一０八七
      號、十九年度上字第一二二二號分別著有判例可資參照。
（二）被告雖於八十八年十一月二日及十一月三日在派出所應訊時供承：「（問：你
      有無販賣安非他命？販賣人、貨主是誰？）是從一名峰哥處買來的，我是以每
      錢新台幣三千元買來，然後以每錢五千元賣給別人。」、「（問：警方在你住
      所查獲的電子秤可是你所有？作何用途？你已賣了多少安非他命，賣給何人？
      ）是我的。該電子秤是用來秤安非他命的重量，如果有人要購買。我總共賣了
      約一錢半，是賣給一名綽號叫明盧的男子，住址不詳。」（詳警卷第二、六頁
      ）惟其於同年月五日在嘉義看守所接受警局複訊時則否認有販賣安非他命予明
      盧之事實（詳原審卷第十六頁所附偵訊筆錄）；而被告在檢察官偵查中亦雖供
      稱：「（問：安非他命何來？）向『峰哥』買的。」、「八十八年七月中旬，
      他（指明盧）到我家找我，我賣安非他命給他一次，五千元。」、「我向『峰
      哥』以每錢三千元買，再以每錢五千元賣『明盧』一次。」；在原審供稱：「
      （問：有否於八十八年賣安非他命給『明盧』？）有。在我家賣的，三‧五公
      克五千元。」、「（問：你安非他命何來？）向綽號『峰哥』買的，以三‧七
      公克三千元價格買的，我拿○‧二公克自己吸用，其他部分賣給『明盧』。」
      等語（偵查卷第八頁背面、第九頁、第二五頁；一審卷第七頁背面、第八頁）
      ，但核其先後供述不一，並非始終自白販賣之事實。惟查該綽號「明盧」真實
      姓名不詳之人，自警訊、偵查、以迄原審均無從查證是否確有其人，已難僅憑
      被告之自白遽予論罪科刑。且被告所指之明盧即使係住在嘉義縣大林鎮大美里
      （大埔美）之丁○○（按被告於警局供稱明盧住民雄大埔美高約一七○公分、
      五十六公斤）。而證人丁○○並未曾向被告買受安非他命，有其於本院前審（
      上訴審）傳訊時到庭所稱：「（有無吸過安非他命？）沒有。」「（有無綽號
      ？）與名字相同。」「（被告有無販賣五千元安非他命給你？）我並沒有吸食
      過，為何要買？」「（你身高為何？）一七四公分。」「（體重多少？）五十
      九公斤。」「（大林鎮大美里又叫大埔美？）是的。」「（確實沒有向被告買
      過安非他命？）確實沒有買過。」等語。（見本院上訴卷第八十一頁、至第八
      十四頁）可稽。且再參照本院調取該丁○○之前科表，發現丁○○亦確無施用
      第二級毒品安非他命之前科，亦有本院全國前案紀錄表可據。自難遽為認定被
      告確有出售安非他命與丁○○。
（三）被告固於警訊時供承為警方在其住處查扣之電子秤一台、空分裝袋五十個是其
      所有，電子秤是用來秤安非他命的重量，如果有人要購買的話云云，惟查該丁
      ○○既已到庭否認向被告買受毒品施用，已如上述，而查扣之電子秤及分裝袋
      係案外人楊懷源所有，已據被告在本院前審供述在卷，核其所陳固與其先前所
      稱係其所有或綽號「峰哥」之乙○○所有有所不同，惟分裝袋及電子秤確係楊
      懷源所有，則經楊懷源證述屬實（本院上訴卷第五十三頁），楊懷源並稱當初
      伊租屋在那裡，沒有帶出來等語，而證人楊懷源亦確因販毒案件於監獄服刑中
      ，（詳本院上訴卷第五十二頁楊懷源之供述），姑不論被告於警局複訊時即否
      認有販賣安非他命之情事，縱認其曾經自白，依楊懷源之供述，上開電子秤及
      分裝袋亦不得作為其自白犯罪之補強證據。
（四）又被告迭次供稱其於警訊時遭刑求云云，此雖經證人即嘉義縣警察局中埔分局
      中埔派出所警員蔡威猛於原審否認證稱：被告於警訊時之自白均係出於被告之
      自由意思為之，其並未對之施以強暴、脅迫、恐嚇等不當手段，警訊筆錄製作
      完畢後並交予被告閱覽無誤後簽名等語（見原審卷第三六頁）；惟其自白所述
      ，仍須察其是否與事實相符，而不得作為有罪判決之唯一證據，仍應調查其他
      必要之證據，以察其自白是否與事實相符，仍難執其自白作為科刑之依據。
（五）再查，被告迭有施用第二級毒品之犯行，嗣亦經臺灣嘉義地方法院檢察署檢察
      官偵查終結，而於八十八年十一月八日向原審聲請簡易判決處刑，於八十八年
      十二月十八日判處有期徒刑三月，有本院被告全國前案紀錄表可稽，則被告於
      查獲時持有些許之第二級毒品安非他命○‧一六公克，應僅係供自己施用而已
      ，其持有毒品之犯行，應已為前開施用第二級毒品之犯行所包括，應併予明
      。
四、綜上所述，被告自白販賣安非他命並非始終如一，且無其他證據足以證明其自白
    與事實相符，此外又查無其他任何積極之證據，足認被告有上述犯行，既不能證
    明被告犯罪自應諭知無罪之判決，原審未予詳查，遽予被告論罪科刑自有未合，
    被告上訴意旨指摘原判決不當，非無理由，自應由本院撤銷改判，並諭知被告無
    罪之判決。
據上論結，應依刑事訴訟法第三百六十九條第一項前段、第三百六十四條、第三百零
一條第一項前段，判決如主文。
本案經檢察官劉榮堂到庭執行職務。
中    華    民    國      九十      年        十      月     三十一     日
                                  臺灣高等法院臺南分院刑事第三庭
                                      審判長法官  黃    崑    宗
                                            法官  戴    勝    利
                                            法官  莊    俊    華
右正本證明與原本無異。
如不服本判決，應於判決送達後十日內向本院提出上訴狀，其未敘述理由者並應於提
出上訴狀後十日內向本院補提理由書（應附繕本)。
                                      法院書記官  易    慧  玲
中    華    民    國      九十      年        十一      月      一      日


司法院資訊處製作；財團法人民間司法改革基金會備份。
